【裁判字號】    99,訴,1073
【裁判日期】    990806
【裁判案由】    侵權行為損害賠償
【裁判全文】
臺灣板橋地方法院民事判決              99年度訴字第1073號
原      告  乙○○
訴訟代理人  林長泉律師
被      告  丙○○
            甲○○
            丁○○
上列當事人間請求侵權行為損害賠償事件，經本院刑事庭移送前
來（附民案號：99年度簡附民字第1 號，刑事案號：98年度簡字
第10358 號）本院於中華民國99年7 月23日言詞辯論終結，判決
如下：
    主  文
被告應連帶給付原告新台幣拾壹萬柒仟壹佰陸拾壹元，及自民
國九十九年四月二十七日起至清償日止，按週年利率百分之五計
算之利息。
原告其餘之訴駁回。
訴訟費用由被告連帶負擔十分之三，餘由原告負擔。
本判決第一項得假執行。
原告其餘假執行之聲請駁回。
    事實及理由
一、原告主張：被告丁○○、丙○○、甲○○3 人於民國97年11
    月26日1 時許，在臺北縣三重市○○路○ 段60號B1「快樂谷
    KTV 」，因與原告發生爭執，竟共同基於傷害之犯意聯絡，
    由丁○○、丙○○、甲○○等人分持塑膠杯子、高腳椅、以
    腳踹等方式毆打原告，致原告受有左手臂深度壓裂傷（6 公
    分×1.5 公分×1.5 公分）合併第1 、2 、3 、4 伸指肌腱
    斷裂、右手第5 指裂傷（1 公分×0.3 公分×0.3 公分）、
    頭皮裂傷（3 公分×0.3 公分×0.5 公分）等傷害。被告等
    之傷害犯行，經臺灣板橋地方法院檢察署檢察官聲請簡易判
    決處刑，被告自應連帶對原告負侵權行為損害賠償責任。為
    此依民法第184 條第1 項、第193 條第1 項、第195 條第1
    項等規定，請求被告連帶賠償下列金額：(一)醫療費用新台幣
    （下同）21,253元。(二)交通費用：原告之傷勢至醫院治療確
    有搭乘計程車之必要，是原告以包車方式，長期委託同行計
    程車司機洪峻嘲自97年12月1 日起至98年12月16日止，共計
    支付車資3 萬元。(三)工作收入之損失：原告係營業計程車駕
    駛，依每月工作26日，每日收入1,486 元計算，原告每月工
    作收入為38,636元。原告因被告3 人之傷害犯行，致原告受
    有傷害，而受傷部位均位於雙手，是原告無法順利操作方向
    盤而駕駛計程車營業，自97年11月26日受傷時起至98年12月
    26日止，共計1 年1 個月無法工作，總計喪失工作收入502,
    268 元。(四)精神慰撫金60萬元：原告遭被告3 人傷害，精神
    上自受有相當之痛苦，而被告僅因細故，即圍毆原告，以致
    原告受有傷害，而長期無法工作，原告受有精神上之痛苦，
    故請求賠償精神慰藉金60萬元等語，併為聲明：(一)被告應連
    帶給付原告1,153,521 元，及自99年4 月27日起至清償日止
    按年息5%計算之利息；(二)原告願供擔保請准宣告假執行。
二、被告丙○○則以：其確實有打傷原告，對原告主張之各項損
    害金額其不爭執，也同意給付醫療費用、交通費用，但原告
    主張無法工作之損失，因金額太高，其無法負擔，其為臨時
    工，每月收入約22,000元至23,000元，學歷為高職畢業等語
    資為抗辯，併為答辯聲明：原告之訴及假執行之聲請均駁回
    。
三、被告甲○○則以：其對原告主張其有打傷原告之事實沒有意
    見，對原告主張之醫療費用之金額也沒有爭執，但交通費用
    3 萬元則太高，其對原告是否有支出交通費用有爭執，且其
    認為原告可以搭乘公車或是捷運就醫，不一定要搭計程車。
    另就原告主張不能工作之損失，原告雖然駕駛計程車為業，
    但原告不可能每天都有1,486 元之收入，且其認為原告應該
    只有2 、3 個月無法工作。又當初是原告先動手的，其才會
    還手，所以原告不可以請求精神慰撫金。其是擔任臨時工，
    幫其表哥在市場搬貨，收入好的話，每天約有8 、9 百到1
    千元，不好的話大約只有500 元，學歷為高職畢業等語資為
    抗辯，併為答辯聲明：原告之訴及假執行之聲請均駁回。
四、被告丁○○則以：其對原告主張其有打傷原告之事實及醫療
    費用之金額沒有爭執，但交通費用部分，其認為原告可以搭
    乘捷運就醫，另就原告主張不能工作之損失，其認為原告只
    需休養2 、3 個月就可以工作。又當初是原告先動手打被告
    ，所以其無法接受原告請求精神慰撫金。其受僱於腳踏車店
    ，每月收入約2 萬元，學歷為專科畢業等語資為抗辯，併為
    答辯聲明：原告之訴及假執行之聲請均駁回。
五、原告前開主張遭被告等共同毆打成傷之侵權事實，為被告3
    人所不爭執，且有馬偕紀念醫院（台北院區）甲種診斷證明
    書附於台灣板橋地方法院檢察署98年度偵字第13495 號偵查
    卷可稽，而被告等因前開傷害原告之行為，並經本院刑事庭
    判處傷害罪確定，亦有本院98年度簡字第10358 號刑事簡易
    判決、99年度簡上字第418 號刑事判決附卷可參，並有上開
    刑事案件之偵審影卷在卷可稽。是原告主張被告等有故意不
    法侵害其身體之侵權行為，堪信為真實。
六、按因故意或過失，不法侵害他人之權利者，負損害賠償責任
    ；數人共同不法侵害他人之權利者，連帶負損害賠償責任；
    又不法侵害他人之身體或健康者，對於被害人因此喪失或減
    少勞動能力或增加生活上之需要時，應負損害賠償責任；不
    法侵害他人身體、健康、名譽、自由、信用、隱私、貞操或
    不法侵害其他人格法益而情節重大者，被害人雖非財產上之
    損害，亦得請求賠償相當之金額；民法第184 條第1 項前段
    、第185 條第1 項前段、第193 條第1 項、第195 條第1項
    前段分別定有明文。是被告等共同故意不法侵害原告之權利
    ，即應依上開規定，連帶對原告負損害賠償之責。茲就原告
    請求之金額審酌如下：
  (一)醫藥費用：原告主張其因本件傷害就醫，共支出醫療費用21
    ,253元一節，業據提出醫療費用收據影本114 紙為證，且為
    被告所不爭執，堪信為真實。
  (二)交通費用：原告主張其因受本件傷害就醫，而有搭乘計程車
    之必要，故以包車方式長期委託同行計程車司機洪峻嘲自97
    年12月1 日起至98年12月16日止，共計支付車資3 萬元一節
    ，業據提出洪峻嘲出具之收據影本1 紙為證，被告雖辯稱原
    告可搭乘公車或捷運就醫，並無搭乘計程車之必要云云。惟
    查：原告因被告本件傷害行為，受有左手臂深度壓裂傷合併
    第1 、2 、3 、4 伸指肌腱斷裂、右手第5 指裂傷、頭皮裂
    傷等傷害，是原告之雙手既均受傷，且頭部亦有裂傷，活動
    自有不便，而不適宜搭乘公車或捷運等大眾運輸工具，應認
    有搭乘計程車之必要，故原告此部分主張，應屬有據。
  (三)工作收入之損失：原告主張其係營業計程車駕駛，依每月工
    作26日，每日收入1,486 元計算，其每月工作收入為38,636
    元，惟自97年11月26日受傷時起至98年12月26日止，共計1
    年1 個月無法工作，總計喪失工作收入502,268 元等語，並
    提出台北市計程車駕駛員職業工會98年12月17日98北市計工
    福字第98068 號函影本、台北市計程車駕駛人執業登記證影
    本各1 紙為證，被告等則以前揭情詞置辯。而查：原告所提
    台北市計程車駕駛員職業工會上開函文主旨記載：「台北市
    計程車每日營業收入，依北市稅捐稽徵處90年3 月30日北市
    稽工甲字第8912737100號函核定，排氣量不超過2000CC者為
    38,630元，每月以營業日26日計，每日營收入為1,486 元..
    . 」等語，是原告以之為計算其工作收入損失之標準，即非
    無據。再經本院向原告就醫之馬偕紀念醫院函查原告因本件
    傷勢，需休養多久始能從事計程車駕駛工作結果，經該院函
    覆以：原告於97年11月26日作左前臂伸展肌腱及肌肉縫合手
    術，97年11月28日出院，手術後需附木固定1 個月，即可開
    始正常活動及復健治療，原告於99年1 月至5 月間雖有持續
    復健，但次數已減少，關節活動接近正常角度，但仍主訴小
    指稍許無力，至於需休養多久始能從事計程車駕駛工作，應
    非主觀認定可以決定之等語，有該院99年7 月1 日馬院醫復
    字第0990002747號函附卷可參。因此，依馬偕紀念醫院上開
    函文，原告於97年11月28日出院後1 個月即可開始正常活動
    。而被告等不爭執原告因本件傷勢約3 個月無法工作，則原
    告因本件受傷致無法工作之損失，依被告等不爭執之3 個月
    計算，應為115,908 元（38,636元×3 ＝115,908 元）；是
    原告逾此部分之主張，被告既有爭執，且原告亦未能提出相
    當之證據證明，自無從僅因原告陳稱其仍持續在復健中，即
    認其復健期間均無法從事工作而受有損失，故原告逾3 個月
    之工作收入損失，即不足採。
  (四)精神慰撫金60萬元：
    原告主張：其因細故，遭被告3 人圍毆受傷，精神上受有痛
    苦，故請求精神慰撫金60萬元等語。被告甲○○、丁○○雖
    辯稱：係原告先動手，其等才還手，故原告不可請求精神慰
    撫金云云。惟按民法第195 條第1 項前段規定：「不法侵害
    他人之身體、健康、名譽、自由、信用、隱私、貞操，或不
    法侵害其他人格法益而情節重大者，被害人雖非財產上之損
    害，亦得請求賠償相當之金額。」。本件被告不法侵害原告
    之身體，此為被告所不爭執，是原告自得依上開規定請求被
    告賠償非財產上之損害。至原告縱有動手毆打被告成傷，亦
    係被告得否對原告請求侵權行為損害賠償之另一問題，故被
    告甲○○、丁○○上開所辯，於法無據。是本院審酌兩造之
    身分、地位、經濟能力，及原告為計程車司機、被告丙○○
    陳稱其為高職畢業，現任臨時工，每月收入約22,000元至23
    ,000元；被告甲○○陳稱其為高職畢業，現擔任臨時工，每
    天收入約500 元至1 千元不等；被告丁○○陳稱其為專科畢
    業，現受僱於腳踏車店，每月收入約2 萬元，此為原告所不
    爭執；與被告丙○○名下並無財產，被告甲○○、丁○○名
    下各有汽車1 部，有其等稅務電子閘門財產所得調件明細表
    附卷可參，及兩造僅因細故，被告等即施以暴力將原告毆打
    成傷，其等侵害之程度、對原告所造成之損害等一切情狀，
    認原告請求精神慰撫金60萬元，尚屬過高，應予核減為15萬
    元，始為允適。
  (五)綜上，原告本件共計受有317,161 元之損害（計算式：21,2
    53元＋30,000元＋115,908 元＋150,000 元＝317,161 元）
    。
七、從而，原告依據侵權行為之法律關係，請求被告連帶賠償31
    7,161 元，及自起訴狀繕本送達翌日後之99年4 月27日起至
    清償日止，按年息5%計算之利息，為有理由，應予准許；逾
    此部分之請求，為無理由，應予駁回。
八、原告陳明願供擔保，聲請宣告假執行，經核其勝訴部分，所
    命給付金額未逾50萬元，爰依職權宣告假執行；至其敗訴部
    分，假執行之聲請則失所附麗，應併予駁回。
九、因本件事證已臻明確，兩造其餘主張、陳述及所提之證據暨
    攻擊防禦方法，經本院審酌後，認均與本件判斷結果無影響
    ，毋庸再予一一審酌，附此敘明。
結論：本件原告之訴為一部有理由，一部無理由，依民事訴訟法
第79條、第85條第2項、第389條第1項第5款，判決如主文。
中    華    民    國    99    年    8     月    6     日
                  民事第一庭    法  官  黃信樺
以上正本係照原本作成
如對本判決上訴，須於判決送達後20日內向本院提出上訴狀。如
委任律師提起上訴者，應一併繳納上訴審裁判費。
中    華    民    國    99    年    8     月    6     日
                                書記官  李佳靜

司法院資訊處製作；財團法人民間司法改革基金會備份。
